【裁判字號】    88,自,68
【裁判日期】    890721
【裁判案由】    詐欺
【裁判全文】
臺灣士林地方法院刑事判決                           八十八年度自字第六八號
    自  訴  人  乙○○
    被      告  丙○○
右列被告因詐欺案件，經自訴人提起自訴，本院判決如左：
    主  文
丙○○無罪。
    理  由
一、自訴意旨略以：甲○○（另行審結）與被告丙○○於民國八十五年五月間，在被
    告丙○○所經營之台北市餐廳內，共同意圖為自己不法之所有，佯稱其需金孔急
    ，向自訴人乙○○借貸新台幣（下同）三十萬元，被告丙○○表示其係餐飲業者
    ，絕不會賴帳，並簽發發票日八十五年五月十六日，到期日八十五年十一月二十
    日，面額三十萬元，經甲○○背書之本票一紙作為擔保，自訴人即於該餐廳內開
    立面額三十萬元之支票一紙交予甲○○，因認被告丙○○涉有詐欺罪嫌云云。
二、按犯罪事實應依證據認定之，無證據不得推定其犯罪事實，又不能證明被告犯罪
    者，應諭知無罪之判決，刑事訴訟法第一百五十四條、第三百零一條第一項定有
    明文。次按刑法第三百三十九條第一項詐欺罪之成立，以意圖為自己或第三人不
    法之所有，以詐術使人將本人或第三人之物交付為要件，所謂以詐術使人交付，
    必須被詐欺人因其詐術而陷於錯誤，若其所用方法，不能認為詐術，亦不致使人
    陷於錯誤，即不構成該罪，最高法院著有四十六年台上字第二六０號判例可資參
    照。自訴人認被告丙○○涉有詐欺犯行，無非以甲○○係持被告丙○○所簽發之
    本票，在被告丙○○所開設之餐廳，向自訴人借款三十萬元為據。訊據被告丙○
    ○則堅決否認有詐欺之犯行，辯稱：其有開本票給自訴人，係甲○○要繳房貸，
    故要求其開本票與自訴人等語。經查：（一）同案被告甲○○以房子半年未繳息
    要拍賣，須借款繳息為由，於八十五年五月十六日，在被告丙○○所開設位於台
    北市之餐廳內，持被告丙○○所開立、發票日八十五年五月十六日、到期日八十
    五年十一月二十日、面額三十萬元之本票向自訴人借款三十萬元等情，業據自訴
    人、被告丙○○及同案被告甲○○到庭陳述無訛，且互核一致。且該本票背面載
    明「本票係甲○○先生向徐先生借款作擔保    甲○○」等文句，亦有該本票一
    件在卷可稽。（二）由同案被告甲○○於中國農民銀行之貸款繳款明細資料觀之
    ，甲○○於八十三年十二月借貸之九十萬元及五十萬元，分別繳款至八十四年十
    二月十六日、八十四年十二月十九日之款項後，二筆均係至八十五年五月二十日
    始一次繳付八十五年一月至五月之款項，有中國農民銀行儲蓄部中華民國八十九
    年六月十四日（八九）農儲部字第一五０八號函附之繳款明細資料二件在卷可稽
    ，足認同案被告甲○○當時確有五月未繳貸款利息，且其於八十五年五月十六日
    借款後，亦有繳付八十五年一月至五月利息之情事，則被告丙○○因信任同案被
    告甲○○借款係為繳付房貸，而以擔保借款之意思簽發本票與自訴人，尚難認其
    有何施用詐術之行為，亦難認其有何為自己不法所有之意圖。此外，本院依職權
    調查結果，復查無其他積極證據足資認定被告丙○○有詐欺之犯行，既不能證明
    被告犯罪，揆諸前揭說明意旨，爰為無罪判決之諭知。
據上論斷，應依刑事訴訟法第三百四十三條、第三百零一條第一項，判決如主文。
中    華    民    國     八    十    九     年    七    月    二 十 一  日
                                  臺灣士林地方法院刑事第四庭
                                          法  官
右正本證明與原本無異。
如不服本判決，應於判決送達後十日內，向本院提出上訴狀。
                                          書記官
中    華    民    國      八十        年               月               日


司法院資訊處製作；財團法人民間司法改革基金會備份。
